【裁判字號】    97,訴,563
【裁判日期】    971106
【裁判案由】    違反廢棄物清理法
【裁判全文】
臺灣苗栗地方法院刑事判決               97年度訴字第563號
公  訴  人  臺灣苗栗地方法院檢察署檢察官
被      告  乙○○
上列被告因違反廢棄物清理法案件，經檢察官提起公訴 （97年度
偵字第2961、3749號），本院判決如下：
    主  文
乙○○犯廢棄物清理法第四十六條第四款之非法清理廢棄物罪，
累犯，處有期徒刑年；又教唆犯偽證罪，累犯，處有期徒刑壹
年。應執行有期徒刑年拾月。
    事  實
一、乙○○明知未依廢棄物清理法之規定領有廢棄物之清除、處
    理許可文件，不得從事廢棄物之清除、處理，竟於民國97年
    5 月17日晚間至同月18日上午9 時51分許前某時，利用不明
    車輛拖運一黃色車斗，該車斗則載滿包含散漿紙渣、一般塑
    膠袋、塑膠片在內之一般事業廢棄物，前往苗栗縣竹南鎮○
    ○段西濱快速道路（台61線）87.3公里處南下車道旁，由財
    政部國有財產局臺灣中區辦事處新竹分處管理之苗栗縣竹南
    鎮○○段861 地號國有空地（下稱861 號空地）傾倒，而為
    非法之清除、處理。嗣因傾倒時，上開車斗不慎陷在泥土中
    ，乙○○遂於同月18日晚間6時許，以新臺幣（下同）8,000
    元之代價，僱請酈唯信（另經檢察官為不起訴處分）駕駛車
    號221-GQ號營業貨運曳引車載運挖土機1台前往861號空地，
    再由乙○○負責駕駛該挖土機將上開車斗拉回路邊，並安排
    其他車輛將之拖離現場。迨酈唯信於同日晚間7 時40分許正
    欲駕駛上開營業貨運曳引車將上開挖土機載離時，警方及時
    接獲報案趕抵861 號空地，當場查獲酈唯信，始循線破獲上
    情。
二、詎乙○○為掩飾上開違反廢棄物清理法犯行，竟基於教唆偽
    證之犯意，於甲○○（經檢察官另為緩起訴處分）前往製作
    偵訊筆錄前之某日，唆使甲○○於檢察官偵查中為虛偽陳述
    ；甲○○乃於同年7月16日下午3時19分許，於檢察官偵查中
    ，以證人之身分，就上開於案情有重要關係之事項，供前具
    結後，偽稱：伊於97年5 月18日上午11時許，確實有借一部
    車號BM-2410 號自用小客車予乙○○，後來於同日傍晚時，
    伊人在鶯歌朋友家裡泡茶，接獲乙○○來電說車子陷在泥土
    堆中，伊就跟該朋友借車前往西濱公路香山段接乙○○，再
    由乙○○載伊，導引酈唯信到現場，伊即開車離去云云，而
    為虛偽陳述。嗣經檢察官提示乙○○所使用之門號00000000
    00行動電話於97年5 月18日之雙向通聯及基地台位置紀錄，
    拆穿其謊言後，甲○○始坦承因乙○○要求其幫忙，始從事
    上開偽證犯行。
三、案經苗栗縣警察局竹南分局報請，及臺灣苗栗地方法院檢察
    署檢察官自動檢舉偵查起訴。
    理  由
壹、證據能力部分：
    按被告以外之人於審判外之陳述，雖不符第159條之1至第15
    9條之4之規定，而經當事人於審判程序同意作為證據，法院
    審酌該言詞陳述或書面陳述作成時之情況，認為適當者，亦
    得為證據；當事人、代理人或辯護人於法院調查證據時，知
    有第159條第1項不得為證據之情形，而未於言詞辯論終結前
    聲明異議者，視為有前項之同意，刑事訴訟法第159條之5定
    有明文。復按被告在審判程序中已明示捨棄對於其他共同被
    告或證人詰問權之行使，而表明同意以其他共同被告或證人
    於審判外及審判中所為之陳述作為證據；或有於法院調查證
    據時，明知有未經其行使詰問權之情形，仍對其他共同被告
    或證人所為之陳述表示「無異議」、「沒有意見」，且未於
    言詞辯論終結前聲明異議或聲請對質詰問，而與放棄對於其
    他共同被告或證人之詰問權可為同一評價等情形，則基於當
    事人對於傳聞證據及是否行使詰問權有處分權限之原則，法
    院審酌其他共同被告或證人所為陳述作成時之情況，認為適
    當時，該言詞或書面之陳述，對於被告自有證據能力，得為
    證據；又刑事訴訟法第159條之5所規定「知有第159條第1項
    不得為證據之情形」，係指知有被告以外之人於審判外之書
    面或言詞陳述之情形，亦即知有未經反對詰問之傳聞證據存
    在之情形即足，不以知悉該證據之法律上效果為必要（最高
    法院97年度台非字第382、385號判決要旨參照）。經查：本
    件被告於本院審理程序中行證據調查程序時，已明知酈唯信
    有未經其行使反對詰問權之情形存在，仍對酈唯信於警詢中
    所為之陳述表示「沒有意見」，且未於言詞辯論終結前聲明
    異議或聲請對質詰問（見本院卷第56頁以下）；而本院審酌
    該陳述作成時之情況，認為其證據之取得過程並無瑕疵，且
    與待證事實具有關連性，證明力非明顯過低，而具適當性，
    則揆諸上開說明，自應具有證據能力。
貳、實體部分：
一、被告之辯解：
    訊之被告乙○○固承認其有於上開時、地，以8,000 元之代
    價，僱請酈唯信駕駛車號221-GQ號營業貨運曳引車載運挖土
    機1 台前往861 號空地拉車，及案發後有教唆甲○○偽證之
    事實，惟矢口否認有何違反廢棄物清理法之犯行，辯稱：伊
    當日係開伊所有車號1577-GU 號之小客車行經861 號空地時
    ，不慎陷落在土中，所以就先打電話跟阿宏（即甲○○）借
    車來拉，後來因為阿宏車子太小，拉不起來，才又去找酈唯
    信載運怪手來拉；伊所拉之車乃上開自小客車，並非上開車
    斗云云。
二、認定事實：
  (一)被告違反廢棄物清理法部分：
  1.認定犯罪事實(一)所憑之證據及認定之理由：
  (1)861號空地確有遭人傾倒一般事業廢棄物：
    經查：於97年5月18日上午9時51分許前之某時，有人利用不
    明車輛拖運一黃色車斗並載滿包含散漿紙渣、一般塑膠袋、
    塑膠片在內之一般事業廢棄物，將之傾倒於861 號空地，而
    在傾倒上開廢棄物時，不慎將上開車斗陷在泥土中，為警方
    於同日上午首次接獲報案前往處理時發覺；嗣警方於同日晚
    間再度接獲報案前往861 號空地時，發現上開車斗已然消失
    ，同時發現酈唯信正欲駕駛車號221-GQ號營業貨運曳引車載
    運挖土機1 台駛離現場，故當場查獲酈唯信之事實，業據證
    人酈唯信證述在卷（見97年度偵字第2961號卷，下稱偵卷，
    第9 至16、94至96、99、100 頁），並有苗栗縣竹南鎮○○
    段861 地號土地建物查詢資料、警方於97年5 月18日上午9
    時51分至55分許所拍攝之現場照片4 張、於97年5 月18日晚
    間8 時15分至20分許所拍攝之現場照片14張、苗栗縣事業廢
    棄物處理稽查紀錄工作單等在卷可稽（見偵卷第8 、43、51
    至59頁）；足見上開861 號空地確有遭人傾倒一般事業廢棄
    物之事實，且由警方接獲報案趕抵現場之時點觀之，上開廢
    棄物應係於97年5 月18日上午9 時51分許前之某時遭人傾倒
    ，且遺留在現場之上開車斗，於同日晚間警方再度接獲報案
    趕抵861 號空地前，已遭人拉起並安排其他車輛將之拖離現
    場，要無疑義。
  (2)被告於案發期間與861號空地具有相當密切之地緣關係：
    再查，被告於97年5 月17日晚間10時49分許至11時2 分許，
    確有出現在苗栗縣造橋鄉龍昇村、苗栗縣竹南鎮港仔墘等地
    之事實，有被告所使用之門號0000000000號行動電話於97年
    5 月17日至5 月19日之雙向通聯及基地台位置紀錄在卷可憑
    （見偵卷第69頁）；足證被告於97年5 月18日上午警方首次
    發現861 號空地遭人傾倒一般事業廢棄物之前一晚接近深夜
    時，確曾行經861 號空地附近無訛。且再細觀上開通聯紀錄
    之基地台位置分佈狀況，可知被告於同年月17、18日兩天之
    移動軌跡為：被告於上開時、地「首次」出現於861 號空地
    附近後，即啟程北上，約於同月18日凌晨5 時許抵達其位於
    臺北縣鶯歌鎮之家裡附近，而後又再度啟程南下前往苗栗縣
    竹南鎮，並在同日上午11時21分許「再次」出現在極接近86
    1 號空地之苗栗縣竹南鎮○○段820 地號附近，隨後又啟程
    北上，約於同日中午12時32分許回到其家裡附近，之後復於
    同日下午5 時許再度啟程南下，而於同日晚間6 時54分許至
    7 時37分許「第3 次」出現在極接近861 號空地之苗栗縣竹
    南鎮○○段820 地號附近（見偵卷第69至71頁）；足見被告
    於如此短促之期間內，即踏足861 號空地附近多達3 次，且
    期間與他人之通話聯繫紀錄，亦異常地密集、頻繁。衡情被
    告若非有突發或緊急之狀況欲親自處理，則何以被告願犧牲
    包含深夜之睡眠時間，南北往來奔波、聯繫，而僅為親自前
    往距其臺北縣鶯歌鎮住○○○○路程之遙之苗栗縣竹南鎮86
    1 號空地附近？顯見被告於上開期間內，必有特殊之緣由，
    致其與861 號空地具有相當密切之地緣關係，灼然甚明。
  (3)上開車斗係由被告駕駛挖土機拉起，並安排其他車輛將之拖
    離861 號空地：
    觀之證人酈唯信於警詢中明確證稱：伊原本停在西濱公路香
    山路段南下車道路邊休息，被告於97年5 月18日晚間6 時許
    僱請伊幫忙拉陷在泥土堆的車輛，代價8,000 元，同日晚間
    7 時許由被告開一輛曳引車頭之車子，引導伊至861 號空地
    ，伊到達861 號空地時，看見一台傾卸車斗陷在泥土堆中，
    因被告說伊會開挖土機，所以伊就交給被告開，然後伊就駕
    駛221-GQ號營業貨運曳引車離開現場去迴車，當伊迴車後至
    861 號空地時，被告沒有在現場，也沒看見傾卸車斗了，之
    後在18日晚間7 時40分許伊正要將挖土機開上221-GQ號營業
    貨運曳引車離開861 號空地時，就被警方當場查獲等語（見
    偵卷第11至16頁）；足證上開車斗係在酈唯信迴車期間，由
    被告親自駕駛挖土機拉起，並旋即安排其他車輛將之拖離86
    1 號空地，而被告本身亦趁隙逃離現場甚明。其嗣雖於偵查
    中改稱：伊原本在西濱公路香山路段附近在車上睡覺，被告
    敲伊門，說要幫被告拉一部車子，代價8,000 元，伊到861
    號空地時黑黑的，什麼都沒看到，被告只用台語說要拉一支
    車云云（見偵卷第94、100 頁）；惟參以其證稱：門號0000
    000000號行動電話係伊所使用，已經用了10幾年等語（見偵
    卷第96頁），再細觀上開被告通聯紀錄之內容，即可得知：
    酈唯信曾於97年5 月18日晚間18時39分許以其使用之門號00
    00000000號行動電話，「主動」撥打至被告使用之門號0000
    000000號行動電話，該次雙方通話近3 分鐘，隨後雙方又互
    相撥打數次，密集通話，甚且至酈唯信被警方查獲後，仍持
    續有聯繫之情形（見偵卷第70至73頁）；由此益徵其於偵查
    中證稱：斯時伊在車上睡覺，係被告敲伊門請伊幫忙云云，
    顯屬虛構。本院審酌上開情況，及其於警詢中所述距案發時
    點較近，當時記憶自較深刻，可立即反應所知，不致因時隔
    日久而遺忘案情；且較無來自被告或其他成員同庭在場之壓
    力而出於虛偽不實之證述，或事後串謀而故為迴護被告之機
    會，故認其於警詢中所述顯較可信，其於偵查中所述，應係
    事後迴護被告之詞，不足採信。
  (4)上開一般事業廢棄物應係被告所傾倒：
    綜上所述，861 號空地既遭人於97年5 月18日上午9 時51分
    許前之某時傾倒一般事業廢棄物，且在現場遺留上開車斗，
    為警方發覺；而被告又於前一日（17日）晚間曾出現在861
    號空地附近，並於上開廢棄物為警發覺後之同日上午11時21
    分許、晚間6 時54分許至7 時37分許多次出現在861 號空地
    附近，顯見其與861 號空地必因某種緣由而具有相當密切之
    地緣關係；又被告復於同日晚間警方再度接獲報案趕抵861
    號空地前，親自駕駛挖土機拉起上開車斗，並旋即安排其他
    車輛將之拖離861 號空地，且趁隙逃離現場；再參酌被告於
    本院中所為之辯解顯係虛構，及被告竟於案發後教唆甲○○
    為虛偽陳述，以圖卸責等情（理由詳下2.、(二)所述）；本院
    綜合上開諸多間接證據，本於經驗法則及論理法則，基於推
    理之作用，認被告確有於97年5 月17日晚間至同月18日上午
    9 時51分許前某時，在861 號空地，任意傾倒上開一般事業
    廢棄物，且由於被告傾倒時，發生上開車斗不慎陷落於861
    號空地之突發事故，基此特殊之緣由，被告乃緊急南北奔波
    ，密集聯繫，設法前往將上開車斗拖離861 號空地之情事，
    已達於通常一般之人均不致有所懷疑，而得確信其為真實之
    程度。是被告確有傾倒上開一般事業廢棄物之事實，應可認
    定。
  2.對於被告之辯解不採納之理由：
    被告固辯稱：伊當時所拉之車乃伊所有之自小客車，並非上
    開車斗云云。惟查：
  (1)被告於警詢中先供稱：伊當日係於中午12時至13時許，在臺
    北縣三峽鎮甲○○住處向甲○○借車，伊開該車要去861 號
    空地大便，然後車子倒車時陷在泥土堆中等語（見偵卷第22
    至24頁）；於偵查中初始則與警詢中所述大致相同，並另供
    稱：伊當日上午人在台北，前一天及前幾天都沒有到過苗栗
    等語（見第97、98頁），迨甲○○被檢察官拆穿謊言後，檢
    察官再質之：「你在5 月18日早上11 點 你來苗栗做什麼？
    」，被告竟回答：「我回去想一下在告訴你」、「（問：剛
    才甲○○已經說他當天上午並沒有借車給你，傍晚的時候是
    你去找他借車，他沒有陪你來苗栗，你有何答辯？）沒有」
    等語（見偵卷第100 頁）；嗣於本院準備程序始又改稱：那
    天伊確實開自己1577-GU 號的小車，伊承認有說謊，是怕警
    察扣車，因為伊有欠一些稅金，伊當天是開伊的車，車子陷
    落在土中，所以才跟阿宏借車去拉，因為車子太小，拉不起
    來，所以又請怪手去拉起來，阿宏即甲○○有跟伊到現場等
    語（見本院卷第25、27頁）；其前後供述不一，說詞反覆，
    已難採信。
  (2)況證人甲○○於本院中到庭結證稱：當天被告大概是下午4
    、5 點的時候聯絡伊，伊當時人在鶯歌朋友阿賢的公司泡茶
    ，接到被告的電話後，被告說車子卡住了，叫伊過去幫忙一
    下，伊就開阿賢的福特休旅車至861 號空地等語（見本院卷
    第45、48至53頁），而被告復為相同之供述（見本院卷第58
    頁以下）；惟其等所陳述之情形經核均與被告上開通聯紀錄
    所顯示之客觀事證不符（見偵卷第70頁）：
    「通聯紀錄顯示之內容：
    發話方：乙○○；通話時間，97年5 月18日12：32：52至
      12：33：04；通話秒數，12秒；乙○○行動電話起迄基地
      臺位置：臺北縣鶯歌鎮○○○路365 巷12號5 樓、臺北縣
      鶯歌鎮○○○路365 巷12號5 樓。
    發話方：乙○○；通話時間，97年5 月18日17：57：30至
      17：57：36；通話秒數，6 秒；乙○○行動電話起迄基地
      臺位置：臺北縣鶯歌鎮○○○街70巷32弄21號4 樓樓頂、
      桃園縣八德市○○路2182號3 樓樓頂。
    發話方：甲○○；通話時間，97年5 月18日18：11：37至
      18：12：06；通話秒數，29秒；乙○○行動電話起迄基地
      臺位置：桃園縣平鎮市東勢里9 鄰東勢3-2 號6 樓樓頂、
      桃園縣平鎮市東勢里9 鄰東勢3-2 號6 樓樓頂。」
    蓋由上開通聯紀錄內容可知：被告自97年5 月18日中午12時
    33分許後至同日6 時間，僅於同日下午5 時57分30秒，在臺
    北縣鶯歌鎮○○○街附近撥打1 通電話聯繫甲○○（且通話
    時間僅6 秒鐘），其餘均無任何通話紀錄；是倘若被告果係
    於同日5 時57分許駕駛其車號1577-GU 號之自用小客車陷落
    在861 號空地，而撥打該通電話向甲○○求援，則為何其於
    撥打電話聯繫甲○○時，其基地台位置係在「臺北縣鶯歌鎮
    ○○○街」附近，而非「861 號空地」附近？且求援之時間
    又僅有6 秒鐘之瞥？更遑論甲○○於同日6 時11分許撥打電
    話聯繫被告時，被告早已身在「桃園縣平鎮市」內；倘被告
    駕駛之上開自小客車果已陷落在861 號空地，則被告又如何
    能自861 號空地移動至桃園縣平鎮市內？凡此均足徵證人甲
    ○○所言顯屬杜撰，被告所辯無非係卸責之詞，均不足採。
  (二)被告教唆偽證部分：
    認定犯罪事實(二)所憑之證據及認定之理由：
  1.上開事實，業據被告於本院中坦承不諱（見本院卷第27、58
    頁），核與證人甲○○於本院中之證述情節相符（見本院卷
    第43頁以下）。
  2.此外，並有甲○○於偵查中之訊問筆錄、證人結文、被告所
    使用之門號0000000000號行動電話於97年5月17日至5月19日
    之雙向通聯及基地台位置紀錄在卷可佐（見偵查卷第69至76
    、96、97、102頁），足認被告之自白與事實相符。
  (三)綜上所述，本件事證明確，被告犯行堪以認定，應予依法論
    科。
三、論罪科刑：
  (一)罪名：
  (1)核被告就犯罪事實(一)部分所為，係犯廢棄物清理法第46條第
    4 款之非法清理廢棄物罪。
  (2)按被告固有緘默權，且受無罪推定之保障，不須舉證證明自
    己無罪，惟此均屬消極之不作為，如被告積極教唆他人偽證
    ，為自己有利之供述，此作為對司法審判之公正，進行侵害
    ，已逾越上揭法律對被告消極不作為之保障範圍，不能無罰
    （最高法院93年度台上字第141 號、95年度台上字第4841號
    判決意旨參照）。本件被告既積極教唆證人甲○○於本案偵
    查中為偽證行為，則被告就犯罪事實(二)部分所為，即係犯刑
    法第29條第1 項、第168 條之教唆偽證罪。
  (二)共犯：
    被告就犯罪事實(二)部分，為教唆犯，依刑法第29條第2項之
    規定，應依其所教唆之偽證罪處罰之。
  (三)罪數：
    被告所犯上開2罪，犯意各別，罪名互異，應予分論併罰。
  (四)累犯加重其刑：
    被告前於94年間因違反廢棄物清理法案件，經臺灣高等法院
    判處有期徒刑1年6月，最高法院駁回其上訴確定，嗣於96年
    5 月24日假釋附保護管束期滿執行完畢之事實，有臺灣高等
    法院被告前案紀錄表在卷可憑，其於5 年以內故意再犯本件
    有期徒刑以上之罪，為累犯，應依刑法第47條第1 項規定加
    重其刑。
  (五)量刑：
    爰審酌被告素行不佳，有公共危險、違反廢棄物清理法之前
    科，有臺灣高等法院被告前案紀錄表在卷可稽，其前2 次因
    同一濫倒廢土案件經警查獲並分別判決10月、1 年6 月確定
    ，甫假釋期滿執行完畢，詎其竟絲毫無警惕之意，仍為圖一
    己之私利，於執行期滿後1 年內又恣意3 犯本案，不惟將大
    量之一般事業廢棄物傾倒於上開西濱快速道路南下車道旁之
    國有空地上，對環境衛生已然產生重大之影響，惡性非輕，
    且犯後更飾詞狡辯，並教唆證人甲○○為虛偽陳述，以圖卸
    責，顯然蔑視法律之存在，不思反省，未見悔意，態度不佳
    ，非予嚴懲，顯難收刑罰之效等一切情狀，各量處如主文所
    示之刑，並定其應執行之刑。
四、附記事項：
    關於證人甲○○於本院審理中是否另涉有偽證犯行，及是否
    涉及與被告共犯違反廢棄物清理法犯行部分，應由檢察官另
    行偵辦，附此敘明。
五、應適用之法律：
    據上論斷，應依刑事訴訟法第299條第1項前段，廢棄物清理
    法第46條第4款，刑法第11條前段、第29條、第168條、第47
    條第1項、第51條第5款，判決如主文。
本案經檢察官黃智炫到庭執行職務。
中    華    民    國    97    年    11    月    6     日
                  刑事第二庭    審判長法  官  楊  清  益
                                      法  官  林  靜  雯
                                      法  官  林  大  為
以上正本證明與原本無異。
如不服本判決，應於判決送達後10日內向本院提出上訴狀（應抄
附繕本），其未敘述上訴理由者，應於上訴期間屆滿後20日內補
提理由書狀於本院，上訴於臺灣高等法院臺中分院。告訴人或被
害人如對於本判決不服者，應具備理由請求檢察官上訴，其上訴
期間之計算係以檢察官收受判決正本之日期為準。
                                      書記官  蘇  文  熙
中    華    民    國    97    年    11    月    10    日
附錄論罪科刑之法條全文：
廢棄物清理法第46條
有下列情形之一者，處1 年以上5 年以下有期徒刑，得併科新臺
幣3 百萬元以下罰金：
一、任意棄置有害事業廢棄物。
二、事業負責人或相關人員未依本法規定之方式貯存、清除、處
    理或再利用廢棄物，致污染環境。
三、未經主管機關許可，提供土地回填、堆置廢棄物。
四、未依第41條第1 項規定領有廢棄物清除、處理許可文件，從
    事廢棄物貯存、清除、處理，或未依廢棄物清除、處理許可
    文件內容貯存、清除、處理廢棄物。
五、執行機關之人員委託未取得許可文件之業者，清除、處理一
    般廢棄物者；或明知受託人非法清除、處理而仍委託。
六、公民營廢棄物處理機構負責人或相關人員、或執行機關之人
    員未處理廢棄物，開具虛偽證明。
中華民國刑法第168條
於執行審判職務之公署審判時或於檢察官偵查時，證人、鑑定人
、通譯於案情有重要關係之事項，供前或供後具結，而為虛偽陳
述者，處7 年以下有期徒刑。


司法院資訊處製作；財團法人民間司法改革基金會備份。
